【裁判字號】    98,訴,307
【裁判日期】    981027
【裁判案由】    妨害自由
【裁判全文】
臺灣宜蘭地方法院刑事判決               98年度訴字第307號
公  訴  人  臺灣宜蘭地方法院檢察署檢察官
被      告  丙○○
                      號
            己○○
            戊○○
            丁○○
            乙○○
上列被告等因妨害自由案件，經檢察官提起公訴（98年度偵字第
256號），本院判決如下：
    主  文
丙○○共同犯剝奪他人行動自由罪，處有期徒刑肆月，如易科罰
金，以新台幣壹仟元折算壹日。
己○○共同犯剝奪他人行動自由罪，累犯，處有期徒刑肆月，如
易科罰金，以新台幣壹仟元折算壹日。
戊○○共同犯剝奪他人行動自由罪，累犯，處有期徒刑參月，如
易科罰金，以新台幣壹仟元折算壹日。
乙○○共同犯剝奪他人行動自由罪，處有期徒刑參月，如易科罰
金，以新台幣壹仟元折算壹日。
丁○○共同犯剝奪他人行動自由罪，處有期徒刑貳月，如易科罰
金，以新台幣壹仟元折算壹日。緩刑貳年。
    犯 罪 事 實
一、己○○前因竊盜案件，經本院以90年度宜簡字第223號判決
    處有期徒刑7月、緩刑4年，於緩刑期間內，復因詐欺案件，
    經本院以95年度訴字第29號判決處有期徒刑1年4月確定，前
    開竊盜案件緩刑經撤銷後，復經減刑為3月15日，前開詐欺
    案件經減刑為8月，於民國96年9月22日縮短刑期徒刑執行完
    畢；戊○○前因公共危險案件，經本院以97年度宜交簡字第
    97號判決處有期徒刑3月，並於97年9月8日易科罰金徒刑執
    行完畢。
二、丙○○於97年10月27日16時30分許，在臺灣宜蘭地方法院檢
    察署以證人身分在甲○○所涉犯之毒品案件庭訊完畢後，因
    不滿甲○○在該案中之陳述，竟與己○○、戊○○共同基於
    以強暴脅迫方法剝奪人行動自由之犯意聯絡，在同日16時35
    分許，三人走向甲○○，由丙○○及戊○○站立在旁，由丙○○指示己○○對甲○○恫稱：「你不能離開」，以此脅迫
    之語氣，致使甲○○心生畏懼而不敢離開，而依指示搭乘戊○○所駕駛之車牌號碼L2-2382號自用小客車，由己○○坐
    在後座看管甲○○，丙○○則搭乘其母古珍名所駕駛之車牌
    號碼U5-8151號自用小客車，跟隨在後，往宜蘭縣員山鄉○○路27號之宜蘭縣立殯葬管理所（或稱福園）方向行駛。嗣
    丙○○以電話聯繫丁○○，在宜蘭縣員山鄉○○路某「全家
    便利商店」前搭上丙○○所乘坐車輛，於同日17時42分許到
    達福園。另乙○○經與戊○○聯繫後，由不知情之吳培凱騎
    乘機車載乙○○攜帶撞球桿到場。到達福園後，丙○○、己○○、戊○○接續前揭以強暴脅迫方法剝奪人行動自由之犯
    意，丁○○、乙○○亦與前開3人基於以強暴脅迫方法剝奪
    人行動自由之犯意聯絡，由己○○喝令甲○○罰站在小拜堂
    前，復命甲○○拿花盆半蹲，伏地挺身等方式體罰甲○○，
    己○○再與陳偉中拿鋁棍要甲○○屈膝夾住後下跪，己○○
    、乙○○則分兩側腳踩鋁棍兩端之方式體罰甲○○，其他人
    則圍在旁邊，期間己○○、丁○○、陳偉中、丙○○分別以
    拳頭、持撞球桿毆打甲○○，丙○○等人以此強暴之手段剝
    奪甲○○之行動自由，甲○○並因此受有頭皮撕裂傷、臉部
    、頭部、雙肩、雙手、右膝、右大腿、右耳多處挫傷之傷害
    （傷害部分業據甲○○於偵查中即撤回告訴），直至當日19
    、20時許丙○○等人始讓甲○○離開。
三、案經甲○○訴由宜蘭縣政府警察局宜蘭分局報請台灣宜蘭地
    方法院檢察署檢察官偵查起訴。
    理  由
一、按被告以外之人於審判外之言詞或書面陳述，除法律有規定
    者外，不得作為證據。又被告以外之人於審判外之陳述，雖
    不符合同法第159條之1至第159條之4之規定，但經當事人於
    審判程序同意作為證據，法院審酌該言詞陳述或書面陳述作
    成之情況，認為適當者，亦得為證據，刑事訴訟法第159條
    第1項定有明文。本院以下所採用被告以外之人於審判外之
    言詞陳述，當事人於本院準備程序及審判期日中均表示同意
    做為審理資料，本院審酌上開證據資料製作時之情況，尚無
    違法不當之瑕疵，亦認為以之作為證據應屬適當，依刑事訴
    訟法第159條之5規定，認前揭證據資料均有證據能力，合先
    敘明。
二、訊據被告丁○○對上開犯行坦承不諱，被告丙○○、己○○
    、戊○○、乙○○堅決否認上開犯行，被告丙○○辯稱：沒
    有押被害人甲○○上車，是被害人自己願意上車云云；被告
    己○○辯稱：伊只是口氣比較不好，比較大聲，可能被害人
    嚇到，伊並無妨害被害人行動自由之意云云；被告戊○○辯
    稱：被害人是自行上車，伊出於好意載他而已云云；被告乙○○辯稱：伊去該處是只要找戊○○，沒有體罰被害人云云
    。惟查：
（一）被告丙○○於第2次警詢中坦承：伊在地檢署跟戊○○說
      ：載被害人一起去福園，伊要至該處為曾祖母上香，順便
      和被害人談開庭的事情。可能是伊跟戊○○說好要載甲○○去福園的事情，那個手臂上有刺青的男子才說叫被害人
      不能走。到福園之後，手臂上刺青的那個可能是看到甲○○對長輩講話不禮貌，就先動手，過來就換丁○○趨上前
      打。再來就是伊拿木棍毆打被害人，後來就換一個胖胖男
      子罰被害人半蹲，然後好像輕輕地踹被害人屁股。胖胖男
      子叫伊去戊○○車上拿黃色塑膠水平尺，說要叫被害人做
      伏地挺身，做不好要打被害人屁股用的，結果沒用到。伊
      毆打被害人的木棍是一個騎機車的男子帶來的，伊就拿來
      打被害人等語。於偵查中亦陳述：丁○○、己○○、乙○○有毆打被害人等語。
（二）被告戊○○於警詢陳述：己○○有在宜蘭地檢署向被害人
      說「不能走」。在福園時丙○○亦有前往L2-2382自小客
      車取出水平尺。本來是開玩笑說拿出來要量被害人半蹲有
      沒有平，結果也沒用到等語。於偵查中陳述：被害人在宜
      蘭縣立殯葬管理有遭罰站、伏地挺身、半蹲拿花盆，是己○○、丙○○所為，被害人也有雙膝後面夾住鋁棒下跪，
      由己○○、乙○○各踩鋁棒一端，當時己○○、丙○○、
      丁○○有毆打甲○○等語。
（三）被告己○○於警詢陳述：因為丙○○說有事情要跟他講，
      所以伊在宜蘭地檢署大門外，叫被害人不能走等語。於偵
      查中陳述：伊叫被害人在宜蘭縣立殯葬管理遭罰站、伏地
      挺身、半蹲拿花盆，被害人雙膝後面夾住鋁棒下跪，由伊
      及乙○○各踩鋁棒一端等語。
（四）被告丁○○於警詢陳述：因為被害人對丙○○母親說話不
      禮貌，手臂上有刺青的那個先動手的，然後伊才動手，再
      來就丙○○也動手，之後胖胖那個罰被害人半蹲及輕輕踹
      他屁股。伊有看到丙○○拿木棍打被害人等語。於偵查中
      陳述：被害人在宜蘭縣立殯葬管理所遭罰站、伏地挺身、
      半蹲拿花盆及雙膝後面夾住鋁棒下跪，由己○○、乙○○
      各踩鋁棒一端等語。
（五）被告乙○○於警詢陳述：伊帶後半段的撞球桿至現場，丙○○則有持該後半段的撞球桿毆打被害人。己○○叫被害
      人做伏地挺身及半蹲拿花盆，伊有用腳撥被害人腿部，是
      要叫被害人蹲好等語。
（六）證人古珍名於偵查中證稱：己○○及帶鐵棍來的胖胖的人
      （指認乙○○），讓被害人夾在膝蓋後跪下來，一個踩住
      一邊，伏地挺身、抱花盆、半蹲。丁○○、丙○○打甲○○之後，己○○體罰被害人，當中他們又有打被害人。參
      與體罰之人有胖胖的人及己○○。參與毆打之人有丙○○
      、丁○○、己○○、胖胖的乙○○等語。
（七）被害人於警詢及偵查中均證述：那天開庭完後，丙○○跟
      己○○說叫伊不要走，於是己○○叫伊不要走，伊因為害
      怕才上車，到達宜蘭縣立殯儀館後，己○○叫伊站在外面
      ，站約20分鐘。因為他們很多人，伊只有一個人，對方口
      氣又不好，伊就罰站。當時乙○○、丙○○、己○○、戊○○、丁○○都在場。己○○叫伊罰站時，其他人都在旁
      邊聊天、在旁邊看。己○○、丁○○用拳頭打，打一打之
      後乙○○拿撞球桿後面那一節及一支鋁棒放在旁邊，乙○○先用拳頭打伊，再用鋁棒夾在伊的膝蓋後面要伊跪在地
      上要夾住，丙○○一開始用拳頭，打一打之後拿前面的撞
      球桿打伊背後。戊○○在旁邊看。己○○叫伊半蹲，用手
      拿花盆、伏地挺身一下二上，一下去就停2、3分鐘，約做
      10分鐘，半蹲約5分鐘，己○○叫伊跪，乙○○拿鋁棍要
      伊夾住，再用腳踩鋁棍，乙○○與己○○一人踩一邊。被
      體罰之時間至少半個小時。乙○○也以腳踹伊腿部，要伊
      蹲低一點等語。
（八）證人即被告丙○○之父陳志成、被告丙○○之姊陳慧容均
      於偵查中證稱：有看到乙○○、己○○參與體罰，乙○○
      、丁○○、己○○參與毆打等語。證人吳培凱於警詢及偵
      查中均證稱乙○○叫被害人半蹲等語明確。
（九）證人陸秀龍於警詢陳述：伊陪被害人開庭，在宜蘭地檢署
      外等待。在臺灣地方法院檢察署大門口騎樓前，丙○○手
      臂上有刺青的朋友跟被害人說「不能走」，說有事情要跟
      被害人講，口氣很衝，就好像要打他一樣。丙○○就在旁
      邊聽，沒有講話。現場除丙○○外，還有伊不認識的2個
      陌生男子。約當日晚間20時30分許，被害人打電話給伊叫
      伊去宜蘭火車站載他，看到他的時候他頭部及身上都有血
      等語。
（十）被告丙○○、己○○、戊○○雖辯稱：沒有押被害人上車
      ，是被害人自己願意上車云云，惟查，被告己○○於本院
      審理時坦承伊叫被害人上車時，口氣不好等語。而證人陸
      秀龍亦證稱被告己○○說「不要走」時口氣很衝等語，參
      以當時有被告丙○○、戊○○等人均站在一旁，可見其意
      非善，被害人亦感到害怕，又被害人之車輛係停在較遠處
      等情，有被害人於本院審理時之證述可參，是在此情形之
      下，被害人之意思自由已受壓制，而未能自由離去。加以
      被害人依指示乘坐被告戊○○之車輛後座中間，復有被告
      己○○在一旁看管，則自台灣宜蘭地方法院檢察署大門口
      駛至福園，達近一個小時期間，被害人之行動自由確已遭
      受拘束。被害人於本院審理時雖證稱伊自願上車云云，惟
      仍坦承因害怕而上車之事實，顯見被害人上開陳述應係因
      畏懼被告等人，且因本件已經和解，為息事寧人所為迴護
      之詞。至被告乙○○辯稱：伊去該處是只要找戊○○，沒
      有體罰被害人云云。惟查，被告乙○○確有參與體罰被害
      人等情，業據被告丙○○、己○○、戊○○、丁○○、被
      害人、證人古珍名、陳志成、陳慧容、吳培凱均證述明確
      ，被告乙○○所辯顯與事實不符，不足採信。至被告戊○○在福園時雖未參與體罰及毆打被害人，且有在旁勸架等
      情，固亦據上開被告及證人等證述明確。惟被告戊○○既
      前已搭載被害人，而與被告丙○○、己○○等人有共同妨
      害自由之犯意聯絡，被告戊○○就在福園部分涉案情節縱
      使較輕，亦不能因此解免其責。又被告等5人與被害人在
      福園之時間自97年10月27日17時42分起至19時或20時許，
      在此期間被害人之行動自由仍受拘束，在勢單力薄下任令
      被告等人之毆打及體罰，有被害人之指證及殯儀館監視錄
      影光碟3片及擷取畫面共30張附卷可稽。及至同日20時30
      分，被害人始聯絡到陸秀龍前來搭載，有證人陸秀龍之證
      述可參。顯見被害人行動自由遭拘束達相當之期間，非僅
      一時意思自由遭受拘束而已。此外，尚有丙○○行動電話
      門號0000000000、0000000000號；己○○行動電話門號00
      00000000號；戊○○行動電話門號0000000000號；丁○○
      行動電話門號0000000000號之雙向通聯紀錄在卷可查，並
      有財團法人羅許基金會羅東博愛醫院羅博醫診字第971027
      3568號診斷證明書、車牌號碼U5-8151號、L2-23 82號自
      用小客車車籍查詢結果存卷可考。事證明確，被告等之犯
      行應均堪認定。
三、按刑法第302條之妨害自由罪，係妨害他人自由之概括的規
    定，故行為人具有一定目的，以非法方法剝奪人之行動自由
    者，除法律別有處罰較重之規定，應適用各該規定處斷外，
    如以使人行無義務之事，或妨害人行使權利為目的，而其強
    暴脅迫復已達於剝奪人行動自由之程度，即祇成立本罪，不
    應再依同法第304條論處。核被告丙○○、己○○、戊○○
    、丁○○、乙○○所為，均係犯刑法第302條第1項之以強暴
    、脅迫之方法剝奪人之行動自由罪。被告丙○○、己○○、
    戊○○、丁○○、乙○○5人間，有犯意聯絡及行為分擔，
    均為共同正犯。被告己○○前因竊盜案件，經本院以90年度
    宜簡字第223號判決處有期徒刑7月、緩刑4年，於緩刑期間
    內，復因詐欺案件，經本院以95年度訴字第29號判決處有期
    徒刑1年4月確定，前開竊盜案件緩刑經撤銷後，復經減刑為
    3月15日，前開詐欺案件經減刑為8月，於96年9月22日縮短
    刑期徒刑執行完畢；被告戊○○前因公共危險案件，經本院
    以97年度宜交簡字第97號判決處有期徒刑3月，並於97年9月
    8日易科罰金徒刑執行完畢，有台灣高等法院被告前案紀錄
    表1份在卷足憑，其2人於5年內故意再犯本件有期徒刑以上
    之罪，均屬累犯，各依刑法第47條第1項之規定加重其刑。
    爰審酌被告等人犯罪之動機、施強暴脅迫之手段惡劣，渠等
    行為對被害人造成之傷害非輕、犯罪時所受之刺激、渠等生
    活狀況、智識程度、被告丙○○為主謀、被告己○○、乙○○參與程度較高、被告戊○○參與程度尚輕、被告丁○○犯
    罪後坦承犯行，及被告5人事後均已就傷害部分與被害人達
    成和解之態度等一切情狀，分別量處如主文所示之刑，並諭
    知易科罰金之折算標準。又被告丁○○前未曾受有期徒刑以
    上刑之宣告，有台灣高等法院被告前案紀錄表在卷可憑，素
    行尚稱良好，且於本件審理時坦承犯行，深知悔悟，茲因一
    時失慮而罹刑典，經此偵審程序應已知警惕，而無再犯之虞
    ，本院審酌上情，認對被告丁○○所宣告之刑以暫不執行為
    適當，爰併予宣告緩刑2年，以勵自新。
據上論斷，應依刑事訴訟法第299條第1項前段，刑法第28條、第
302條第1項、第47條第1項、第41條第1項前段、第74條第1項第
1款，刑法施行法第1條之1第1項、第2項前段判決如主文。
本案經檢察官張立言到庭執行職務
中    華    民    國    98    年    10    月    27    日
                  刑事第三庭   審判長法  官  謝佩玲
                                     法  官  鄭貽馨
                                     法  官  陳映佐
以上正本證明與原本無異。
如不服本判決應於收受送達後十日內向本院提出上訴書狀，並應
敘述具體理由；其未敘述上述理由者，應於上訴期間屆滿後二十
日內向本院補提理由書(均須按他造當事人之人數附繕本)「切勿
逕送上級法院」。
                                     書記官  李玉雲
中    華    民    國    98    年    10    月    27    日
附錄本案論罪科刑法條全文：
中華民國刑法第302條第1項
私行拘禁或以其他非法方法，剝奪人之行動自由者，處5年以下
有期徒刑、拘役或3百元以下罰金。


司法院資訊處製作；財團法人民間司法改革基金會備份。
